ACORDAO-COMPLETO-2557718

ACÓRDÃO 2548/2022 ATA 44/2022 - PLENÁRIO

VISTOS, relatados e discutidos estes autos em que se aprecia o Relatório de Acompanhamento referente à verificação da distribuição das transferências constitucionais no primeiro semestre do exercício de 2022;
ACORDAM os Ministros do Tribunal de Contas da União, reunidos em Sessão Plenária, ante as razões expostas pelo Relator, em:
9.1. considerar em conformidade com os dispositivos constantes do caput do art. 159 da Constituição Federal, os montantes arrecadados e destinados, no primeiro semestre de 2022, à composição das seguintes transferências:
9.1.1. Fundo de Participação dos Estados e do Distrito Federal (FPE) e Fundo de Participação dos Municípios (FPM) , consoante o inciso I da referida regra constitucional;
9.1.2. Fundo de Compensação pela Exportação de Produtos Industrializados (IPI-Exp) , conforme o inciso II da referida regra constitucional;
9.1.3. Contribuição de Intervenção no Domínio Econômico - Combustíveis - Estados e Municípios (Cide) , conforme o inciso III da referida regra constitucional;
9.2. considerar em conformidade com os coeficientes estabelecidos nos normativos que tratam a matéria os valores distribuídos por beneficiário, no primeiro semestre de 2022, para as seguintes transferências:
9.2.1. Fundo de Participação dos Estados e do Distrito Federal (FPE) , conforme a Decisão Normativa TCU 193/2021;
9.2.2. Fundo de Participação dos Municípios (FPM) , conforme a Decisão Normativa TCU 196/2021;
9.2.3. Fundo de Compensação pela Exportação de Produtos Industrializados (IPI-Exp) , conforme a Decisão Normativa TCU 195/2021;
9.2.4. Contribuição de Intervenção no Domínio Econômico - Combustíveis - Estados e Municípios (Cide) , conforme os seguintes atos normativos: Decisão Normativa - TCU 191, de 10/2/2021 (repasse de janeiro de 2022) ; e Decisão Normativa - TCU 197, de 9/2/2022 (repasse de abril de 2022) ;
9.2.5 Fundo de Manutenção e Desenvolvimento da Educação Básica e de Valorização dos Profissionais da Educação (Fundeb) , conforme as Portarias Interministeriais MEC/ME 11, de 24/12/2021, e 2, de 29/4/2022;
9.3. encaminhar cópia do presente Acórdão à Secretaria do Tesouro Nacional e ao Banco do Brasil S.A., esclarecendo que o Relatório e o Voto podem ser consultados no endereço www.tcu.gov.br/acordaos;
9.4. arquivar o processo, com fundamento no art. 169, inciso V, do Regimento Interno/TCU.

Relatório de Acompanhamento referente à distribuição das transferências constitucionais no primeiro semestre do exercício de 2022.

Banco do Brasil S.A., Secretaria do Tesouro Nacional, Secretaria Especial da Receita Federal do Brasil.

3. Interessados/Responsáveis: não há.

13.1. Ministros presentes: Bruno Dantas (na Presidência), Walton Alencar Rodrigues, Benjamin Zymler, Aroldo Cedraz (Relator), Vital do Rêgo e Jorge Oliveira.
13.2. Ministros-Substitutos convocados: Marcos Bemquerer Costa e Weder de Oliveira.

AROLDO CEDRAZ

Trata-se do Relatório de Acompanhamento referente à distribuição das transferências constitucionais no primeiro semestre do exercício de 2022.
2.	Transcrevo a seguir, como parte integrante do Relatório, excerto da bem elaborada instrução de mérito da auditora responsável pelo exame do processo no âmbito da Secretaria de Macroavaliação Governamental (Peça 16) , cuja proposta de encaminhamento contou com a anuência do escalão dirigente da referida unidade técnica especializada (Peças 17 e 18) :
"[...] OBJETO
Trata-se de acompanhamento - autorizado por Despacho proferido pelo Ministro Relator Aroldo Cedraz no TC Processo 013.963/2022-8 - no âmbito da Fiscalização 165/2022, conforme a Portaria de Fiscalização - Semag 488, de 5/9/2022 (peça 3) , da distribuição, no 1º semestre do exercício de 2022, das seguintes transferências constitucionais:
a) Fundo de Participação dos Estados e do Distrito Federal (FPE) ;
b) Fundo de Participação dos Municípios (FPM) ;
c) Fundo de Compensação pela Exportação de Produtos Industrializados (IPI-Exportação) ;
d) Contribuição de Intervenção no Domínio Econômico - Combustíveis - Estados e Municípios (Cide) ;
e) Fundo de Manutenção e Desenvolvimento da Educação Básica e de Valorização dos Profissionais da Educação (Fundeb) .
2.	As transferências constitucionais aos estados, Distrito Federal e municípios constituem parcela das receitas federais arrecadadas pela União e objetivam reduzir as desigualdades entre os membros da federação brasileira. O trabalho visa então a acompanhar a arrecadação dos tributos vinculados, a destinação de suas parcelas, e a distribuição dos recursos das citadas transferências.
LEGISLAÇÃO
3.	O FPE, o FPM, o IPI-Exportação e a Cide estão previstos no art. 159, incisos I, II e III da Constituição Federal, in verbis: 
	Art. 159. A União entregará:
I - do produto da arrecadação dos impostos sobre renda e proventos de qualquer natureza e sobre produtos industrializados, 50% (cinquenta por cento) , na seguinte forma: 
a) vinte e um inteiros e cinco décimos por cento ao Fundo de Participação dos Estados e do Distrito Federal;
b) vinte e dois inteiros e cinco décimos por cento ao Fundo de Participação dos Municípios;
c) três por cento, para aplicação em programas de financiamento ao setor produtivo das Regiões Norte, Nordeste e Centro-Oeste, através de suas instituições financeiras de caráter regional, de acordo com os planos regionais de desenvolvimento, ficando assegurada ao semi-árido do Nordeste a metade dos recursos destinados à Região, na forma que a lei estabelecer;
d) um por cento ao Fundo de Participação dos Municípios, que será entregue no primeiro decêndio do mês de dezembro de cada ano;
e) 1% (um por cento) ao Fundo de Participação dos Municípios, que será entregue no primeiro decêndio do mês de julho de cada ano;
f) 1% (um por cento) ao Fundo de Participação dos Municípios, que será entregue no primeiro decêndio do mês de setembro de cada ano;
II - do produto da arrecadação do imposto sobre produtos industrializados, dez por cento aos Estados e ao Distrito Federal, proporcionalmente ao valor das respectivas exportações de produtos industrializados;
III - do produto da arrecadação da contribuição de intervenção no domínio econômico prevista no art. 177, § 4º, 29% (vinte e nove por cento) para os Estados e o Distrito Federal, distribuídos na forma da lei, observada a destinação a que se refere o inciso II, c, do referido parágrafo. 
4.	O Fundeb é um fundo de natureza contábil, instituído no âmbito de cada estado e do Distrito Federal, com o objetivo de distribuir, entre o Distrito Federal, os estados e seus municípios, recursos destinados à manutenção e ao desenvolvimento da educação básica e à remuneração condigna dos trabalhadores da educação, sendo composto por recursos originários da União, dos estados e dos municípios.
5.	O fundo vigente até o exercício de 2020 havia sido criado pela Emenda Constitucional 53, de 19/12/2006, que alterou o art. 60 do Ato das Disposições Constitucionais Transitórias (ADCT) , e regulamentado pela Medida Provisória 339, de 28/12/2006, a qual foi convertida na Lei 11.494, de 20/6/2007.
6.	Como a vigência do Fundeb original seria encerrada em 31/12/2020, foi promulgada a Emenda Constitucional 108, de 26/8/2020, que incluiu o art. 212-A na Constituição Federal e alterou o art. 60 do ADCT, tornando o Fundeb permanente e estabelecendo, a partir do exercício de 2021, novos critérios para a sua constituição e distribuição, regulamentados pela Lei 14.113, de 25/12/2020.
7.	Mesmo após a alteração, o Fundeb permanece composto, em sua maioria, por recursos pertencentes aos entes estaduais e municipais. Os recursos federais ainda exercem papel complementar, mas agora em maior proporção (aumento progressivo de 10% para 23%, no mínimo, do total de recursos destinados ao fundo, sendo 15% em 2022) . Essa complementação da União destina-se exclusivamente a assegurar recursos financeiros mínimos aos fundos estaduais e passa a ser distribuída nas seguintes modalidades, definidas consoante o art. 5º da Lei 14.113/2020: complementação do Valor Anual por Aluno-VAAF (equivalente à complementação existente no Fundeb anterior) , complementação do Valor Anual Total por Aluno-VAAT (a partir do 2º semestre de 2021) , e complementação do Valor Anual por Aluno-VAAR (a partir do exercício de 2023) .
8.	De acordo com o disposto no parágrafo único do art. 161 da Constituição Federal, cabe ao TCU calcular as quotas referentes ao FPE, ao FPM, ao IPI-Exportação e à Cide. Essa competência está prevista também no inciso VI do art. 1º da Lei 8.443, de 16/7/1992 (Lei Orgânica do TCU) , in verbis:
Constituição Federal
Art. 161 Cabe à lei complementar: 
 (....) 
II - estabelecer normas sobre a entrega dos recursos de que trata o art. 159, especialmente sobre os critérios de rateio dos fundos previstos em seu inciso I, objetivando promover o equilíbrio sócio-econômico entre Estados e entre Municípios;
 (...) 
Parágrafo único. O Tribunal de Contas da União efetuará o cálculo das quotas referentes aos fundos de participação a que alude o inciso II.
Lei 8.443/1992
Art. 1º Ao Tribunal de Contas da União, órgão de controle externo, compete, nos termos da Constituição Federal e na forma estabelecida nesta Lei: 
 (...) 
VI - efetuar, observada a legislação pertinente, o cálculo das quotas referentes aos fundos de participação a que alude o parágrafo único do art. 161 da Constituição Federal, fiscalizando a entrega dos respectivos recursos.
9.	Leis específicas também atribuem ao TCU a competência para calcular os coeficientes individuais de participação, como a Lei Complementar 61, de 26/12/1989 (IPI-Exportação) , a Lei Complementar 62, de 28/12/1989, com a redação dada pela Lei Complementar 143, de 17/7/2013 (FPE e FPM) , e a Lei 10.336, de 19/12/2001, com a redação dada pela Lei 10.866, de 4/5/2004 (Cide) . Compete ainda ao TCU acompanhar, junto aos órgãos competentes da União, a classificação das receitas que dão origem aos fundos, bem como fiscalizar a entrega dos respectivos recursos, nos termos do art. 5º da LC 62/1989, e do art. 1º, inciso VI, da Lei 8.443/1992.
10.	Em relação ao Fundeb, não cabe ao TCU calcular os coeficientes, mas apenas fiscalizar as atribuições a cargo dos órgãos federais, conforme o disposto no inciso III do art. 30 da Lei 14.113/2020, cabendo ao Poder Executivo Federal, no caso, ao Ministério da Educação (MEC) e ao Ministério da Economia (ME) , a publicação dos parâmetros necessários à operacionalização do Fundo, conforme previsto no art. 16 da mesma Lei.
FONTE DOS DADOS E ESCOPO
11.	O presente acompanhamento foi efetuado tomando por base os dados cadastrados no Sistema de Acompanhamento das Transferências Constitucionais (Transcon) , desenvolvido pelo TCU para acompanhar as transferências constitucionais e legais. Os dados constantes desse sistema, relativos à distribuição das transferências aos beneficiários, são importados dos arquivos DAF674 (Distribuição da Arrecadação Federal) , enviados regularmente pelo Banco do Brasil ao TCU. Já os dados relativos à arrecadação das receitas federais, que formam a origem dos recursos utilizados na distribuição das transferências constitucionais, são importados dos arquivos de arrecadação L77, enviados decendialmente pelo Serviço Federal de Processamento de Dados (Serpro) .
12.	Fazem parte do acompanhamento da Semag os seguintes arquivos DAF674 enviados pelo Banco do Brasil: FPM (relativo ao FPE e ao FPM, com valores distribuídos aos estados e aos municípios, respectivamente) , IPI (relativo ao IPI-Exportação, com valores distribuídos aos estados) , CID (relativo à Cide, com valores distribuídos aos estados e aos municípios) , FEB (relativo ao Fundeb, com valores distribuídos aos estados e aos municípios) e FEV (também relativo ao Fundeb, mas específico para os valores distribuídos a título da complementação VAAT) . Observa-se que o Banco do Brasil considera o FPE e o FPM um único fundo e os dados de distribuição são encaminhados pelo Banco em um único arquivo DAF674, embora o TCU os trate como duas transferências distintas. No presente acompanhamento, foram analisados os dados constantes em 576 arquivos DAF674 (18 FPM, 18 IPI, 2 CID, 531 FEB e 7 FEV) e em 18 arquivos L77 (relação completa na peça 4) .
13.	Cada arquivo DAF674 contém um sequencial de remessa que o identifica e corresponde a um número que é incrementado a cada arquivo gerado pelo Banco do Brasil para um fundo. Assim, quando se fala, por exemplo, em arquivo 13952 do Fundeb, está-se referindo ao arquivo de sequencial de remessa 13952 daquele fundo. Além disso, cada arquivo DAF674 corresponde a uma única data de distribuição, mas pode possuir diversas datas de competência (ou datas de referência, na nomenclatura do Banco) .
14.	Deve-se esclarecer que, apesar de o escopo deste trabalho restringir-se aos valores distribuídos no 1º semestre de 2022, poderão ser relatadas ocorrências que abranjam outros períodos, caso tenham relação com aqueles valores, como, por exemplo, um arquivo com datas de competência anteriores, ou ainda caso contribuam para uma melhor compreensão do processo. 
15.	Ressalte-se que a análise, tanto dos arquivos de distribuição DAF674 quanto dos arquivos de arrecadação L77, restringe-se às rubricas que estão diretamente relacionadas com as citadas transferências. Assim, os tributos arrecadados que não sejam a título de imposto sobre renda e proventos de qualquer natureza (IR) , imposto sobre produtos industrializados (IPI) ou contribuição de intervenção no domínio econômico (Cide) não são objeto do presente acompanhamento. Da mesma forma, as parcelas debitadas ou creditadas pelo Banco do Brasil nas contas dos beneficiários a título de retenção de PIS/PASEP ou INSS, por exemplo, não são abrangidas por este trabalho.
ANÁLISE DOS DADOS E ACHADOS
Consistência entre Valores Totais Arrecadados e Distribuídos
16.	O valor do IR arrecadado no período do 3º decêndio de dezembro de 2021 ao 2º decêndio de junho de 2022 (distribuído no período do 1º decêndio de janeiro ao 3º decêndio de junho de 2022) foi de R$ 344.047.832.554,40, e o do IPI, R$ 32.601.257.040,46, totalizando o valor de R$ 376.649.089.594,86.
Arrecadação do IR e do IPI para distribuição no 1º Semestre/2022
Valores em R$
	DECÊNDIO DE ARRECADAÇÃO
	VALOR ARRECADADO
	DECÊNDIO DE DISTRIBUIÇÃO

		IR
	IPI
	IR + IPI
	
	3º DEC de DEZ / 2021
	25.929.319.165,33
	4.215.715.640,79
	30.145.034.806,12
	1º DEC de JAN / 2022

	1º DEC de JAN / 2022
	5.838.900.928,32
	1.770.054.438,60
	7.608.955.366,92
	2º DEC de JAN / 2022

	2º DEC de JAN / 2022
	20.834.296.717,88
	214.684.268,76
	21.048.980.986,64
	3º DEC de JAN / 2022

	3º DEC de JAN / 2022
	57.446.113.656,84
	3.879.951.889,36
	61.326.065.546,20
	1º DEC de FEV / 2022

	1º DEC de FEV / 2022
	4.932.270.809,68
	1.166.130.363,36
	6.098.401.173,04
	2º DEC de FEV / 2022

	2º DEC de FEV / 2022
	14.161.395.107,56
	498.127.460,68
	14.659.522.568,24
	3º DEC de FEV / 2022

	3º DEC de FEV / 2022
	22.690.277.631,37
	4.465.989.799,36
	27.156.267.430,73
	1º DEC de MAR / 2022

	1º DEC de MAR / 2022
	3.720.908.382,04
	1.392.541.129,23
	5.113.449.511,27
	2º DEC de MAR / 2022

	2º DEC de MAR / 2022
	17.070.440.037,58
	422.487.890,31
	17.492.927.927,89
	3º DEC de MAR / 2022

	3º DEC de MAR / 2022
	29.209.523.292,39
	4.236.527.733,16
	33.446.051.025,55
	1º DEC de ABR / 2022

	1º DEC de ABR / 2022
	4.759.544.654,21
	1.120.719.734,72
	5.880.264.388,93
	2º DEC de ABR / 2022

	2º DEC de ABR / 2022
	18.629.308.872,72
	1.030.730.851,64
	19.660.039.724,36
	3º DEC de ABR / 2022

	3º DEC de ABR / 2022
	39.048.206.337,11
	2.164.222.927,56
	41.212.429.264,67
	1º DEC de MAI / 2022

	1º DEC de MAI / 2022
	4.986.867.779,10
	781.012.686,11
	5.767.880.465,21
	2º DEC de MAI / 2022

	2º DEC de MAI / 2022
	18.185.268.911,80
	450.855.072,12
	18.636.123.983,92
	3º DEC de MAI / 2022

	3º DEC de MAI / 2022
	25.492.385.559,84
	2.768.398.666,54
	28.260.784.226,38
	1º DEC de JUN / 2022

	1º DEC de JUN / 2022
	15.686.217.914,47
	1.340.613.797,63
	17.026.831.712,10
	2º DEC de JUN / 2022

	2º DEC de JUN / 2022
	15.426.586.796,16
	682.492.690,53
	16.109.079.486,69
	3º DEC de JUN / 2022

	T O T A L
	344.047.832.554,40
	32.601.257.040,46
	376.649.089.594,86

Fonte: Sistema de Acompanhamento das Transferências Constitucionais (Transcon) , a partir de arquivos L77 do Serpro.
17.	Já o valor arrecadado da Cide no 4° trimestre de 2021 e no 1º trimestre de 2022 (distribuído no 1º e no 2º trimestres de 2022) foi de R$ 1.556.533.408,24.
Arrecadação da Cide para distribuição no 1º Semestre/2022
Valores em R$
	ARRECADAÇÃO
	VALOR ARRECADADO CIDE
	DISTRIBUIÇÃO

	4º TRIM / 2021
	723.994.312,52
	1º TRIM / 2022

	1º TRIM / 2022
	832.539.095,72
	2º TRIM / 2022

	T O T A L
	1.556.533.408,24

Fonte: Sistema Transcon, a partir de arquivos L77 do Serpro.
18.	A fim de verificar se os valores distribuídos a título de FPE, FPM e IPI-Exportação estão corretos em relação ao que foi arrecadado de IR e IPI, foi analisada a consistência entre a arrecadação e a distribuição bruta (antes do desconto do Fundeb) realizada no 1º semestre de 2022, ressaltando-se que as pequenas diferenças observadas devem-se ao processo de arredondamento dos valores distribuídos (peça 5, p. 1-3) . 
19.	Assim, do valor total arrecadado no período a título de IR e IPI (R$ 376.649.089.594,86) , efetivamente 21,5% foram distribuídos para o FPE (R$ 80.979.554.262,69) e 22,5%, para o FPM (R$ 84.746.045.159,68) . Para o IPI-Exportação, foram corretamente distribuídos 10% do valor do IPI arrecadado (R$ 3.260.125.704,80) .
20.	Quanto à Cide, foi analisada a consistência entre a arrecadação da contribuição de mesmo nome e a distribuição (não há o desconto do Fundeb) realizada no 1º semestre de 2022 (peça 5, p. 4) .
21.	Do valor total arrecadado da Cide (R$ 1.556.533.408,24) , 29% foram efetivamente distribuídos para a transferência Cide (R$ 451.394.688,30) , não havendo mais a incidência da Desvinculação de Receitas da União (DRU) , já que o Supremo Tribunal Federal (STF) decidiu, no julgamento da Ação Direta de Inconstitucionalidade (ADI) 5628/DF, em agosto de 2020, pela inconstitucionalidade desse desconto sobre os repasses da Cide a estados e municípios (peça 6) .
22.	Em relação ao Fundeb, a análise da consistência entre a arrecadação e a distribuição fica prejudicada, tendo em vista que o fundo é composto, além das transferências dos impostos e das complementações da União, de recursos arrecadados pelos estados (Imposto sobre Circulação de Mercadorias e Serviços - ICMS, Imposto sobre Propriedade de Veículos Automotores - IPVA, e Imposto sobre Transmissão Causa Mortis e Doação - ITCMD) , cujas informações detalhadas por tributo não estão disponíveis nas bases de dados do Governo Federal.
Consistência da Distribuição por Beneficiário
23.	No 1º semestre de 2022, foram distribuídos os seguintes valores líquidos (deduzidos de 20% para o Fundeb, no caso do FPE, FPM e IPI-Exportação) às unidades da federação e aos respectivos municípios, totalizando R$ 268.540.988.488,91, de acordo com as informações disponíveis no sistema Transcon, obtidas a partir da importação dos arquivos DAF674 do Banco do Brasil.
Distribuição das transferências constitucionais por Unidade da Federação
Janeiro a Junho/2022
Valores em R$
	Unidade da Federação
	FPE*
	FPM*
	IPI-EXP*
	CIDE 
 (Estados e Municípios) 
	FUNDEB
 (Todas as Origens) 
	TOTAL

	Acre
	2.281.163.974,31
	388.140.999,17
	440.638,73
	3.638.532,75
	906.384.896,30
	3.579.769.041,26

	Alagoas
	2.761.086.247,09
	1.540.949.054,58
	958.164,09
	6.371.261,82
	2.487.518.153,27
	6.796.882.880,85

	Amapá
	2.287.758.903,40
	268.806.355,22
	4.446.394,33
	2.751.176,30
	786.503.556,07
	3.350.266.385,32

	Amazonas
	2.080.393.390,29
	1.098.077.870,09
	15.342.099,54
	6.810.866,90
	3.258.949.104,68
	6.459.573.331,50

	Bahia
	5.929.684.634,17
	6.227.414.874,20
	91.707.623,10
	29.013.867,92
	9.794.708.730,61
	22.072.529.730,00

	Ceará
	4.538.232.373,27
	3.372.125.624,29
	21.122.145,92
	17.050.746,17
	6.264.479.484,68
	14.213.010.374,33

	Distr. Federal
	442.873.546,14
	117.042.444,93
	3.118.349,50
	5.930.785,66
	1.395.241.387,76
	1.964.206.513,99

	Espírito Santo
	1.078.885.594,11
	1.210.421.830,91
	70.663.537,78
	9.758.801,51
	2.485.397.098,71
	4.855.126.863,02

	Goiás
	1.935.329.263,05
	2.522.071.827,60
	63.895.881,95
	23.579.835,43
	3.873.999.827,40
	8.418.876.635,43

	Maranhão
	4.592.037.696,86
	2.848.938.156,43
	35.593.765,73
	15.032.838,29
	6.252.237.817,82
	13.743.840.275,13

	Mato Grosso
	1.438.330.528,77
	1.249.175.967,28
	43.611.484,14
	16.557.178,56
	2.861.232.274,29
	5.608.907.433,04

	Mato G. Sul
	877.149.136,23
	995.510.274,40
	50.572.008,99
	12.124.787,28
	2.037.945.516,59
	3.973.301.723,49

	Minas Gerais
	2.977.950.938,14
	8.900.834.468,89
	342.767.347,66
	48.600.450,91
	13.271.974.595,37
	25.542.127.800,97

	Pará
	3.981.906.389,19
	2.331.314.086,00
	276.559.228,24
	15.316.278,48
	6.961.888.735,00
	13.566.984.716,91

	Paraíba
	3.064.155.060,72
	2.130.224.989,83
	2.024.407,80
	9.013.011,99
	2.708.322.867,42
	7.913.740.337,76

	Paraná
	1.872.771.119,79
	4.602.580.440,71
	202.275.490,59
	29.129.261,28
	7.028.981.318,06
	13.735.737.630,43

	Pernambuco
	4.422.914.518,94
	3.277.084.836,69
	30.664.429,56
	15.799.204,44
	5.301.721.004,60
	13.048.183.994,23

	Piauí
	2.804.084.328,35
	1.797.562.092,90
	780.604,69
	11.702.892,24
	2.623.416.993,20
	7.237.546.911,38

	Rio de Janeiro
	1.038.710.351,26
	2.058.647.077,77
	482.315.672,30
	20.066.330,75
	7.090.986.493,89
	10.690.725.925,97

	Rio G. Norte
	2.609.728.735,33
	1.680.653.439,98
	3.875.689,72
	8.208.336,85
	1.983.845.432,15
	6.286.311.634,03

	Rio G. Sul
	1.379.885.742,90
	4.571.466.863,14
	180.080.685,14
	25.108.523,80
	6.851.967.558,42
	13.008.509.373,40

	Rondônia
	1.804.035.220,17
	601.074.176,23
	10.594.495,84
	6.538.342,44
	1.273.431.221,15
	3.695.673.455,83

	Roraima
	1.790.131.529,05
	342.454.686,90
	2.776.479,71
	3.848.309,44
	715.471.474,99
	2.854.682.480,09

	Sta. Catarina
	867.273.797,51
	2.654.032.179,24
	145.260.743,08
	16.893.550,99
	5.028.279.881,65
	8.711.740.152,47

	São Paulo
	678.246.771,17
	9.055.166.225,61
	521.620.112,87
	77.380.490,57
	26.787.141.559,03
	37.119.555.159,25

	Sergipe
	2.590.985.195,68
	1.014.785.147,86
	459.234,52
	5.394.374,30
	1.471.414.605,51
	5.083.038.557,87

	Tocantins
	2.657.938.428,20
	940.280.967,72
	4.573.852,20
	9.774.651,23
	1.397.571.271,61
	5.010.139.170,96

	TOTAL
	64.783.643.414,09
	67.796.836.958,57
	2.608.100.567,72
	451.394.688,30
	132.901.012.860,23
	268.540.988.488,91

Fonte: Sistema Transcon, a partir de arquivos DAF674 do Banco do Brasil.
* Valores já deduzidos de 20% para o Fundeb.
24.	Verificou-se que os valores informados no portal da Secretaria do Tesouro Nacional (STN) (https://www.gov.br/tesouronacional/pt-br/estados-e-municipios/transferencias-a-estados-e-municipios/transferencias-constitucionais-e-legais) - provenientes do Sistema Integrado de Administração Financeira do Governo Federal (Siafi) -, relativos ao FPE, ao FPM, ao IPIExportação, à Cide e ao Fundeb, correspondem aos valores cadastrados no Transcon (peça 14) .
25.	Inicialmente, haviam sido identificadas algumas diferenças, a menor no Siafi, nos valores do Fundeb repassados em janeiro de 2022 aos beneficiários do Tocantins (R$ 45.207,37) e em junho de 2022 aos beneficiários do Acre (R$ 158.247,04) e de Santa Catarina (R$ 22.021,86) . Em contato com o Banco do Brasil, a entidade informou que as diferenças decorreram de descasamentos temporais entre a montagem e processamento dos arquivos retorno e o processamento de distribuições que envolvem o Fundeb, e que já estava adotando providências para evitar novas ocorrências. Assim, foram transmitidos ao Serpro os arquivos contendo os registros ausentes e os valores no Siafi foram corrigidos, tendo a STN providenciado sua atualização no portal.
26.	Segundo a STN, a distribuição do Fundeb no 1º semestre de 2022 deu-se a partir das seguintes fontes de recursos (os valores distribuídos por UF encontram-se na peça 15) :
Distribuição do Fundeb por Fonte de Recursos
Janeiro a Junho/2022
Valores em R$
	FONTE DE RECURSOS
	VALOR DISTRIBUÍDO

	Origem FPE
	16.195.910.848,60

	Origem FPM
	16.949.208.201,11

	Origem IPI
	652.025.137,08

	Origem COUN VAAF
	11.756.197.508,34

	Origem COUN VAAT
	4.752.921.831,98

	Origem ITR
	58.767.202,27

	Origem ICMS
	71.621.428.758,77

	Origem IPVA
	9.674.244.735,47

	Origem ITCMD
	1.240.308.636,61

	Total
	132.901.012.860,23

Fonte: https://www.gov.br/tesouronacional/pt-br/estados-e-municipios/transferencias-a-estados-e-municipios/transferencias-constitucionais-e-legais
27.	Ainda no tocante ao Fundeb, os repasses do 1º semestre de 2022 obedeceram inicialmente aos parâmetros operacionais estabelecidos pela Portaria Interministerial MEC/ME 11, de 24/12/2021 - publicada no DOU em 31/12/2021 (peça 7) -, tendo sido fixado em R$ 4.677,07 o valor anual mínimo por aluno (VAAF-MIN) e em R$ 5.643,92 o valor anual total mínimo por aluno (VAAT-MIN) .
28.	Posteriormente, considerando a atualização das estimativas de receita, prevista no § 1º do art. 16 da Lei 14.113/2020, foram estabelecidos, por meio da Portaria Interministerial MEC/ME 2, de 29/4/2022 - publicada no DOU na mesma data (peça 8) -, novos parâmetros operacionais do Fundeb para o exercício de 2022, tendo o VAAF-MIN sido aumentado para R$ 4.873,78, enquanto o VAAT-MIN foi reduzido para R$ 5.640,52, apesar do aumento das estimativas de receita, já que cresceu o número de beneficiários habilitados a receber o repasse da complementação VAAT.
29.	Ressalte-se que essa atualização não ocasionou alterações nos coeficientes de distribuição do Fundeb no 1º semestre de 2022, os quais permaneceram os mesmos fixados pela Portaria Interministerial MEC/ME 11/2021. Assim, não houve necessidade de realização de acertos financeiros pelo Banco do Brasil.
30.	Em 29/4/2022, foi realizado, consoante a Portaria Interministerial MEC/ME 1, de 25/4/2022 - publicada no DOU na mesma data (peça 9) -, o ajuste da complementação da União ao Fundeb do exercício de 2021, com base nas receitas efetivas apuradas naquele exercício, conforme o previsto no § 3º do art. 16 da Lei 14.113/2020. Em decorrência do ajuste, o VAAF-MIN e o VAAT-MIN para o exercício de 2021 - anteriormente fixados pela Portaria Interministerial MEC/ME 10, de 20/12/2021 (peça 10) - aumentaram de R$ 4.462,83 para R$ 4.645,38 e de R$ 4.846,26 para R$ 4.866,18, respectivamente.
31.	No ajuste da complementação VAAF - que abrangeu os beneficiários dos estados de Alagoas, Amazonas, Bahia, Ceará, Maranhão, Pará, Paraíba, Pernambuco, Piauí, Paraná e Rio Grande do Norte - houve lançamentos a crédito e a débito, tendo os lançamentos a débito ocorrido nas contas dos beneficiários do Paraná, no montante total de - R$ 43.474.266,36. Já os lançamentos a crédito, ocorridos nos demais estados, totalizaram R$ 961.347.082,35. Esses valores constam da coluna H do Anexo I da Portaria Interministerial MEC/ME 1/2022, totalizando R$ 917.872.815,99.
32.	No ajuste da complementação VAAT, que abrangeu beneficiários de todas as unidades da federação - com exceção do Distrito Federal, do Rio Grande do Sul e de Rondônia -, houve apenas lançamentos a crédito, no valor total de R$ 183.574.563,20 (coluna C do Anexo II da Portaria Interministerial MEC/ME 1/2022) .
33.	Em relação às portarias retromencionadas, foi verificada a conformidade dos parâmetros calculados pelo MEC para nortear a distribuição dos recursos do Fundeb, quais sejam: valor anual por aluno de cada segmento de ensino e UF (VAAF) ; valor anual total por aluno de cada beneficiário (VAAT) ; valor total da complementação VAAF para cada UF; e valor total da complementação VAAT para cada beneficiário.
34.	No acompanhamento dos valores distribuídos no 1º semestre de 2022, observou-se ainda que os valores totais repassados a título das complementações VAAF e VAAT foram compatíveis com os constantes das citadas portarias, da seguinte forma:
Complementações da União ao Fundeb
Janeiro a Junho/2022
Valores em R$
	TIPO
	PORTARIA INTERMINISTERIAL
	VALOR DISTRIBUÍDO
	PERÍODO

	Complementação VAAF
	10/2021
	2.832.716.924,62
	Janeiro/2022

	Complementação VAAF
	2/2022
	8.005.607.767,73
	Janeiro a Junho/2022

	Ajuste da Complementação VAAF
	1/2022
	917.872.815,99
	Abril/2022

	Complementação VAAT
	10/2021
	566.543.384,93
	Janeiro/2022

	Complementação VAAT
	2/2022
	4.002.803.883,85
	Janeiro a Junho/2022

	Ajuste da Complementação VAAT
	1/2022
	183.574.563,20
	Abril/2022

	TOTAL
	16.509.119.340,32
	Janeiro a Junho/2022

Fontes: Portarias Interministeriais e Sistema Transcon, a partir de arquivos DAF674 do Banco do Brasil.
35.	Quanto aos coeficientes de distribuição, foram considerados, no caso do Fundeb, os relativos à Portaria Interministerial MEC/ME 11/2021, sendo que na complementação VAAT não há coeficientes e os repasses são feitos a partir de valores fixos, já conferidos. Para as demais transferências, foram considerados os coeficientes publicados pelas seguintes Decisões Normativas do TCU:
a) FPE: Decisão Normativa - TCU 193, de 24/3/2021 (TC Processo 006.772/2021-8, DOU de 29/3/2021) ;
b) FPM: Decisão Normativa - TCU 196, de 24/11/2021 (TC Processo 041.881/2021-4, DOU de 26/11/2021) ;
c) IPI-Exportação: Decisão Normativa - TCU 195, de 27/7/2021 (TC Processo 025.826/2021-2, DOU de 29/7/2021) ;
d) Cide: Decisão Normativa - TCU 191, de 10/2/2021 (TC Processo 005.116/2021-0, DOU de 12/2/2021) , para o repasse de janeiro/2022; e Decisão Normativa - TCU 197, de 9/2/2022 (TC Processo 001.320/2022-0, DOU de 11/2/2022) , para o repasse de abril/2022.
36.	No que se refere aos coeficientes publicados pelo TCU, houve decisões judiciais que alteraram os coeficientes do FPM dos seguintes municípios, nos períodos indicados:
Itapiranga - AM: de 0,6 para 0,8, a partir de 11/1/2022 (Ação 1000175-43.2022.4.01.3200, Plantão da Seção Judiciária do Amazonas, TC Processo 000.213/2022-5) ;
Pauini - AM: de 1,2 para 1,4, a partir de 11/1/2022 (Ação 1000148-60.2022.4.01.3200, Plantão da Seção Judiciária do Amazonas, TC Processo 000.228/2022-2) ;
Humaitá - AM: de 2,2 para 2,4, a partir de 12/1/2022 (Ação 1000169-36.2022.4.01.3200, Plantão da Seção Judiciária do Amazonas, TC Processo 000.238/2022-8) ;
Tapauá - AM: de 1,2 para 1,4, a partir de 12/1/2022 (Ação 1000177-13.2022.4.01.3200, Plantão da Seção Judiciária do Amazonas, TC Processo 000.234/2022-2) ;
Japurá - AM: de 0,6 para 0,8, a partir de 17/1/2022 (Ação 1000145-08.2022.4.01.3200, Plantão da Seção Judiciária do Amazonas, TC Processo 000.276/2022-7) ;
Alvarães - AM: de 1,0 para 1,2, a partir de 21/1/2022 (Ação 1000162-44.2022.4.01.3200, Plantão da Seção Judiciária do Amazonas, TC Processo 000.411/2022-1) ;
Itacoatiara - AM: de 3,2 para 3,4, a partir de 21/1/2022 (Ação 1000154-67.2022.4.01.3200, Plantão da Seção Judiciária do Amazonas, TC Processo 000.577/2022-7) ;
Jutaí - AM: de 1,0 para 1,4, a partir de 21/1/2022 (Ação 1000146-90.2022.4.01.3200, Plantão da Seção Judiciária do Amazonas, TC Processo 000.508/2022-5) ;
Barcelos - AM: de 1,4 para 1,6, de 31/1/2022 a 23/5/2022 (Ação 1000965-27.2022.4.01.3200, 3ª Vara Federal Cível da Seção Judiciária do Amazonas, TC Processo 000.937/2022-3) ; e de 1,6 para 1,8, a partir de 24/5/2022 (Ação 1009427-70.2022.4.01.3200, 3ª Vara Federal Cível da Seção Judiciária do Amazonas, TC Processo 009.259/2022-8) ;
Fonte Boa - AM: de 1,2 para 1,4, a partir de 31/1/2022 (Ação 1000164-14.2022.4.01.3200, Plantão da Seção Judiciária do Amazonas, TC Processo 000.962/2022-8) ;
Itamarati - AM: de 0,6 para 0,8, a partir de 8/2/2022 (Ação 1001303-98.2022.4.01.3200, 3ª Vara Federal Cível da Seção Judiciária do Amazonas, TC Processo 001.443/2022-4) ;
Santa Isabel do Rio Negro - AM: de 1,4 para 1,6, a partir de 21/3/2022 (Ação 1004576-85.2022.4.01.3200, 1ª Vara Federal Cível da Seção Judiciária do Amazonas, TC Processo 004.717/2022-8) ;
Caapiranga - AM: de 1,0 para 1,2, a partir de 22/3/2022 (Ação 1004596-76.2022.4.01.3200, 1ª Vara Federal Cível da Seção Judiciária do Amazonas, TC Processo 004.778/2022-7) ;
Planaltina - GO: de 2,8 para 3,4, a partir de 28/6/2022 (Ação 1001382-32.2022.4.01.3506, Vara Federal Cível e Criminal da Subseção Judiciária de Formosa, TC Processo 011.409/2022-3) .
37.	Houve ainda uma decisão judicial que alterou os coeficientes do FPE, já que determinou a retificação da renda domiciliar per capita do estado de Roraima - a qual foi reduzida de R$ 983,00 para R$ 923,00 -, resultando no aumento de seu coeficiente individual de participação de 3,687954% para 3,857479%, a partir de 28/3/2022, com a consequente redução proporcional dos coeficientes das demais unidades da federação (Ação 1000261-89.2020.4.01.4200, 1ª Vara Federal Cível da Seção Judiciária de Roraima, TC Processo 005.348/2022-6) .
38.	Para verificar se os coeficientes das transferências foram aplicados corretamente, analisou-se a consistência entre os dados calculados pelo sistema Transcon, com base nos normativos legais, e os dados obtidos por meio dos arquivos DAF674 do Banco do Brasil, enviados regularmente ao TCU e importados pelo sistema. Ressalte-se que o Transcon, como regra geral, efetua a consistência dos dados considerando o coeficiente vigente em cada data de competência, mas, no caso do Fundeb, o sistema considera na consistência o coeficiente vigente na data de distribuição, e não na data de competência (se a data de competência for de algum exercício anterior, a consistência do Fundeb é efetuada com base no último coeficiente vigente naquele exercício) .
39.	Por meio da análise, foi constatada a regularidade da aplicação dos coeficientes relativos ao FPM, ao FPE, ao IPI-Exportação, à Cide e ao Fundeb em todo o período analisado - 1º semestre de 2022 -, conforme pode ser observado nas planilhas de resumo de consistência por arquivo DAF674 (peça 11) .
40.	Em relação ao FPE, é importante mencionar que os critérios de distribuição foram alterados a partir de 1º/1/2016, em decorrência da edição da Lei Complementar 143/2013, que alterou dispositivos da Lei Complementar 62/1989, da Lei 5.172/1966 e da Lei 8.443/1992. Em resumo, a LC 143/2013 definiu que, a partir de 1º/1/2016, os recursos do FPE seriam distribuídos da seguinte forma: a cada decêndio, calcula-se o valor distribuído no correspondente decêndio do exercício de 2015 corrigido pela variação acumulada do Índice Nacional de Preços ao Consumidor Amplo (IPCA) e pelo percentual equivalente a 75% da variação real do Produto Interno Bruto (PIB) nacional do ano anterior ao ano considerado para base de cálculo.
41.	Caso o valor disponível para distribuição no decêndio corrente (VD) seja superior ao valor de 2015 corrigido (VC) , a distribuição é realizada em duas parcelas: a) valor corrigido do correspondente decêndio de 2015 (VC) , com base nos coeficientes constantes do anexo à LC 62/1989; e b) valor excedente: o disponível menos o corrigido (VDVC) , com base nos coeficientes calculados pelo Tribunal para cada ano, a partir de dados de população e de renda domiciliar per capita de cada estado. Já caso o valor disponível para distribuição no decêndio corrente (VD) seja igual ou inferior ao valor corrigido (VC) , a distribuição é integralmente realizada na mesma proporção do valor distribuído no correspondente decêndio de 2015.
42.	Assim, os critérios aplicados a cada distribuição do FPE encontram-se detalhados no relatório de acompanhamento da distribuição do FPE por decêndio no 1º semestre de 2022, sendo que o valor corrigido (VC) foi calculado com base no valor distribuído no correspondente decêndio do exercício de 2015, na variação acumulada do IPCA e na variação real anual do PIB (peça 12) .
43.	Nos casos em que o valor a distribuir no decêndio de 2022 (VD) foi igual ou inferior ao valor de 2015 corrigido (VC) , a distribuição foi integralmente realizada na mesma proporção do valor distribuído no correspondente decêndio de 2015, o que ocorreu no 2º decêndio de janeiro e no 2º decêndio de abril de 2022. Já nos casos em que o VD foi superior ao VC, a distribuição foi realizada em duas parcelas: a) valor corrigido do correspondente decêndio de 2015 (VC) ; e b) valor excedente (VD-VC) , com base nos coeficientes de 2022. Essa situação ocorreu nos demais decêndios do 1º semestre de 2022.
44.	Como resultado, do total bruto (antes da dedução de 20% para o Fundeb) de R$ 80.979.554.262,69 repassado a título de FPE no período em exame, o montante de R$ 63.334.649.767,91 foi distribuído com base nos valores corrigidos de 2015 (representando 78,2% do total) , enquanto R$ 17.644.904.494,78 foram distribuídos com base nos coeficientes da DN 193/2021 (21,8% do total) .
45.	Por fim, foi realizada a conformidade entre os valores efetivos recebidos pelos beneficiários (valores efetivamente depositados em suas contas, após deduções de Fundeb, PASEP, INSS etc.) , obtidos por meio dos relatórios mensais DAF689 encaminhados pelo Banco do Brasil (cuja fonte é a mesma dos extratos disponibilizados no portal do Banco, no endereço https://www42.bb.com.br/portalbb/daf/beneficiario,802,4647,4652,0,1.bbx) , e os dados de cada distribuição, importados pelo Transcon a partir dos arquivos DAF674 do Banco do Brasil. Na análise, foi observada a regularidade dos registros do Transcon relativos ao FPM, ao FPE, ao IPIExportação, à Cide e ao Fundeb, no período de 1º de janeiro a 30 de junho de 2022 (peça 13) .
CONCLUSÃO
46.	No tocante à consistência entre os valores totais arrecadados a título de IR, IPI e Cide e os valores distribuídos a título de FPE, FPM, IPI-Exportação e Cide, foi constatada sua regularidade no 1º semestre de 2022. Os valores de IR (R$ 344.047.832.554,40) e IPI (R$ 32.601.257.040,46) arrecadados totalizaram R$ 376.649.089.594,86, tendo sido distribuídos, sem considerar a dedução de 20% para o Fundeb: R$ 80.979.554.262,69 para o FPE (21,5% do total arrecadado) ; R$ 84.746.045.159,68 para o FPM (22,5% do total) ; e R$ 3.260.125.704,80 para o IPI-Exportação (10% da arrecadação desse tributo) . Para a Cide, foram distribuídos R$ 451.394.688,30, 29% do valor total arrecadado nesse tributo, de R$ 1.556.533.408,24.
47.	Em relação à consistência dos valores distribuídos por beneficiário, conforme os coeficientes calculados pelo TCU e pelo MEC, totalizando o montante de R$ 268.540.988.488,91 no 1º semestre de 2022, já considerando a dedução para o Fundeb, bem como a complementação da União para esse fundo, foi verificada a regularidade das distribuições relativas ao FPE (R$ 64.783.643.414,09) , ao FPM (R$ 67.796.836.958,57) , ao IPI-Exportação (R$ 2.608.100.567,72) , à Cide (R$ 451.394.688,30) e ao Fundeb (R$ 132.901.012.860,23, somando-se todas as origens) em todo o período analisado.
PROPOSTA DE ENCAMINHAMENTO
48.	Ante o exposto, submetem-se os autos à consideração superior, propondo:
a) considerar em conformidade com os dispositivos constantes do caput do art. 159 da Constituição Federal, os montantes arrecadados e destinados, no 1º semestre de 2022, à composição das seguintes transferências:
a.1) Fundo de Participação dos Estados e do Distrito Federal (FPE) e Fundo de Participação dos Municípios (FPM) , consoante o inciso I dessa regra constitucional;
a.2) Fundo de Compensação pela Exportação de Produtos Industrializados (IPI-Exportação) , conforme o inciso II do mesmo diploma;
a.3) Contribuição de Intervenção no Domínio Econômico - Combustíveis - Estados e Municípios (Cide) ; conforme o inciso III desse mandamento;
b) considerar em conformidade com os coeficientes estabelecidos nos normativos que tratam a matéria os valores distribuídos por beneficiário, no 1º semestre de 2022, para as seguintes transferências:
b.1) Fundo de Participação dos Estados e do Distrito Federal (FPE) , conforme a Decisão Normativa - TCU 193, de 24/3/2021;
b.2) Fundo de Participação dos Municípios (FPM) , conforme a Decisão Normativa - TCU 196, de 24/11/2021;
b.3) Fundo de Compensação pela Exportação de Produtos Industrializados (IPI-Exportação) , conforme a Decisão Normativa - TCU 195, de 27/7/2021;
b.4) Contribuição de Intervenção no Domínio Econômico - Combustíveis - Estados e Municípios (Cide) , conforme os seguintes atos normativos: Decisão Normativa - TCU 191, de 10/2/2021 (repasse de janeiro de 2022) ; e Decisão Normativa - TCU 197, de 9/2/2022 (repasse de abril de 2022) ;
b.5) Fundo de Manutenção e Desenvolvimento da Educação Básica e de Valorização dos Profissionais da Educação (Fundeb) , conforme as Portarias Interministeriais MEC/ME 11, de 24/12/2021, e 2, de 29/4/2022;
c) encaminhar cópia do acórdão que vier a ser proferido à Secretaria do Tesouro Nacional e ao Banco do Brasil S.A, podendo o relatório e o voto ser consultados no endereço www.tcu.gov.br/acordaos;
d) encerrar o presente processo, com fundamento no inciso V do art. 169 do Regimento Interno do TCU. [...]".
	É o Relatório.

Não há.

Não atuou.

ACOMPANHAMENTO. DISTRIBUIÇÃO DAS TRANSFERÊNCIAS CONSTITUCIONAIS NO PRIMEIRO SEMESTRE DE 2022. consistência ENTRE OS valores totais arrecadados a título de Ir, IPI e Cide e os valores distribuídos RELATIVAMENTE AO fpE, FPM, IPI-Exp e Cide. CONFORMIDADE COM OS DISPOSITIVOS CONSTANTES DO CAPUT DO ART. 159 DA CONSTITUIÇÃO FEDERAL. CIÊNCIA. ARQUIVAMENTO.

RELATÓRIO DE ACOMPANHAMENTO (RACOM)

Secretaria de Macroavaliação Governamental (Semag).

Aprecia-se, nesta oportunidade, Relatório de Acompanhamento referente à distribuição das transferências constitucionais no primeiro semestre do exercício de 2022, a saber: a) Fundo de Participação dos Estados e do Distrito Federal (FPE) ; b) Fundo de Participação dos Municípios (FPM) ; c) Fundo de Compensação pela Exportação de Produtos Industrializados (IPI-Exp) ; d) Contribuição de Intervenção no Domínio Econômico - Combustíveis - Estados e Municípios (Cide) ; e) Fundo de Manutenção e Desenvolvimento da Educação Básica e de Valorização dos Profissionais da Educação (Fundeb) .
2.	Em sua minudente instrução, a Semag esclarece que as transferências constitucionais aos estados, Distrito Federal e municípios "constituem parcela das receitas federais arrecadadas pela União e objetivam reduzir as desigualdades entre os membros da federação brasileira".
3.	O exame efetuado pelo Tribunal de Contas da União objetivou, em síntese, acompanhar a arrecadação dos tributos vinculados, a destinação de suas parcelas, bem assim a distribuição dos recursos das mencionadas transferências.
4.	Consoante descrito no Relatório, o acompanhamento realizado pela Semag teve como base o Sistema de Acompanhamento das Transferências Constitucionais (Transcon) , desenvolvido pelo TCU para acompanhar as transferências constitucionais e legais, cujos dados são importados dos arquivos DAF674 (Distribuição da Arrecadação Federal) , enviados regularmente pelo Banco do Brasil ao Tribunal. 
5.	A Semag informa, ainda, no Relatório, que os dados relativos à arrecadação das receitas federais, que formam a origem dos recursos utilizados na distribuição das transferências constitucionais, foram importados dos arquivos de arrecadação L77, enviados decendialmente pelo Serviço Federal de Processamento de Dados (Serpro) e que no presente trabalho, foram analisados os dados constantes em 576 arquivos DAF674 (18 FPM, 18 IPI, 2 CID, 531 FEB e 7 FEV) e em 18 arquivos L77 (relação completa na Peça 4) .
6.	Quanto aos valores totais arrecadados, de IR e IPI, bem assim a distribuição a título de FPE, FPM e IPI-Exp, a Semag assinalou não ter verificado inconsistências.
7.	De igual modo, com relação à arrecadação e distribuição da Cide, também não foram anotadas inconsistências e, do valor total arrecadado, qual seja, R$ 1.556.533.408,24, 29% foram efetivamente distribuídos para a transferência (sem incidência da DRU) , totalizando R$ 451.394.688,30; uma vez que o Supremo Tribunal Federal decidiu, no julgamento da Ação Direta de Inconstitucionalidade (ADI) 5628/DF, pela inconstitucionalidade do desconto da Desvinculação de Receitas da União (DRU) sobre os repasses da Cide aos estados e municípios (Peça 6) . 
8.	Relativamente ao Fundeb, a Semag destacou que a análise da consistência entre a arrecadação e a distribuição restou prejudicada, pois o referido fundo é composto também por recursos arrecadados pelos estados (ICMS, IPVA e ITCMD) , cuja fiscalização refoge à competência do TCU, além de as informações detalhadas por tributo não estarem disponíveis nas bases de dados do Governo Federal. 
9.	A unidade técnica também anotou em seu pormenorizado relatório que os valores informados no site da Secretaria do Tesouro Nacional, provenientes do Sistema Integrado de Administração Financeira do Governo Federal, relativos ao FPE, ao FPM, ao IPIExp, à Cide e ao Fundeb, correspondem aos valores cadastrados no Transcon (Peça 14) .
10.	Pertinente destacar, em acréscimo, no tocante aos coeficientes publicados pelo TCU, que foram proferidas decisões que alteraram os coeficientes do FPE, já que determinou a retificação da renda domiciliar per capita do estado de Roraima - a qual foi reduzida de R$ 983,00 para R$ 923,00 -, resultando no aumento de seu coeficiente individual de participação de 3,687954% para 3,857479%, a partir de 28/3/2022, com a consequente redução proporcional dos coeficientes das demais unidades da federação (Ação 1000261-89.2020.4.01.4200, 1ª Vara Federal Cível da Seção Judiciária de Roraima, TC Processo 005.348/2022-6) .
11.	Ao final, a Semag propôs, em síntese, considerar em conformidade com os dispositivos constantes do caput do art. 159 da Constituição Federal os montantes arrecadados e destinados, no primeiro semestre de 2022, à composição das transferências de que tratam os autos, concluindo, in verbis:
46.	No tocante à consistência entre os valores totais arrecadados a título de IR, IPI e Cide e os valores distribuídos a título de FPE, FPM, IPI-Exportação e Cide, foi constatada sua regularidade no 1º semestre de 2022. Os valores de IR (R$ 344.047.832.554,40) e IPI (R$ 32.601.257.040,46) arrecadados totalizaram R$ 376.649.089.594,86, tendo sido distribuídos, sem considerar a dedução de 20% para o Fundeb: R$ 80.979.554.262,69 para o FPE (21,5% do total arrecadado) ; R$ 84.746.045.159,68 para o FPM (22,5% do total) ; e R$ 3.260.125.704,80 para o IPI-Exportação (10% da arrecadação desse tributo) . Para a Cide, foram distribuídos R$ 451.394.688,30, 29% do valor total arrecadado nesse tributo, de R$ 1.556.533.408,24.
47.	Em relação à consistência dos valores distribuídos por beneficiário, conforme os coeficientes calculados pelo TCU e pelo MEC, totalizando o montante de R$ 268.540.988.488,91 no 1º semestre de 2022, já considerando a dedução para o Fundeb, bem como a complementação da União para esse fundo, foi verificada a regularidade das distribuições relativas ao FPE (R$ 64.783.643.414,09) , ao FPM (R$ 67.796.836.958,57) , ao IPI-Exportação (R$ 2.608.100.567,72) , à Cide (R$ 451.394.688,30) e ao Fundeb (R$ 132.901.012.860,23, somando-se todas as origens) em todo o período analisado..
12.	Nesse contexto, acolho, in totum, a manifestação de mérito da Semag, incorporando-a como minhas razões de decidir, e parabenizo a equipe pela adequada análise empreendida nos autos.
 
	Ante o exposto, VOTO porque o Tribunal adote a minuta de Acórdão que ora submeto à apreciação deste Colegiado.
TCU, Sala das Sessões, em 16 de novembro de 2022.
AROLDO CEDRAZ 
Relator